【裁判字號】    90,訴,3364
【裁判日期】    901231
【裁判案由】    損害賠償
【裁判全文】
臺灣高雄地方法院民事裁定  九十年度訴字第三三六四號
    原      告  永隆機電工程股份有限公司
    法定代理人  劉亞東
                甲○○
    被      告  中華航空股份有限公司
    法定代理人  蔣洪
右當事人間損害賠償事件，本院裁定如左：
    主    文
本件移送臺灣台北地方法院。
    理      由
一、按對於私法人或其他得為訴訟當事人之團體之訴訟，由其主事務所或主營業所所
    在地之法院管轄；訴訟之全部或一部，法院認為無管轄權者，依原告聲請或依職
    權以裁定移送其管轄法院。民事訴訟法第二條第二項及第二十八條第一項分別定
    有明文。
二、本件原告起訴主張：原告公司員工甲○○於民國九十年四月二十一日自高雄機場
    搭乘被告公司編號ＣＩ六二五號班機赴香港轉赴大陸洽公，途中因遭亂流，致甲
    ○○之大腿股骨骨折，甲○○受傷後治療及復健期間均無法工作，甚至申請退休
    。原告依勞僱契約及勞動基準法規定繼續支付薪資共支出薪資新台幣（下同）五
    十一萬四仟一百八十三元，爰依消費者保護法第七條第一、三項規定及民用航空
    法第八十九條之規定提起本訴訟。
三、被告辯稱以：本件程序方面，鈞院並無管轄權，應移送有管轄權之台灣台北地方
    法院，蓋消費訴訟係指因消費關係而向法院提起之訴訟，然兩造間並無任何消費
    關係，原告援引消費者保護法第四十七條為其管轄權之依據，應有未洽；又民用
    航空法之侵權行為事變責任，原告並非該法規範之被害人之範疇，更無任何請求
    權可言等語。
四、本院按，消費訴訟得由消費關係發生地之法院管轄，消費者保護法第四十七條固
    定有文明。然所謂消費訴訟，係指因消費關係而向法院提起之訴訟，此同法第二
    條第五款亦有明文。而所謂消費關係，係指消費者與企業經營間就商品或服務所
    發生之法律關係，同法第二條第三款亦有明文。本件原告主張其本案請求權基礎
    為消費者保護法，然依前引法條之定義，原告所提起之本件訴訟，指被告因提供
    不安全之服務導致原告員工甲○○受職業災害更進而導致原告必須負擔對員工之
    薪資補償等。然按，從事設計、生產、製造商品或提供服務之商品或服務之企業
    經者者應確保其提供之商品或服務，無安全或衛生上之危險。企業經營者違反其
    規定，致生損害於消費者或第三人時，應負連帶賠償責任，消費者保護法第七條
    第一項、第三項前段定有明文。前述﹁第三人﹂應指製造者可預見因商品或服務
    不具安全性而受侵害之人或指企業經營者對合理範圍內可以預見第三人而言︵最
    高法院第二八四二號判決參照︶，原告依其所述，顯難認其為消費者保護法所保
    護之消費者或與消費者相關之第三人。蓋被告顯無法在合理範圍內可預見原告係
    因被告所提供之服務不具安全性而受損害之第三人，原告非消費者保護法第七條
    所稱之第三人，應堪確認。是原告依消費者保護法主張本院有管轄權，自有錯誤
    。又航空器失事致人死傷或毀損他人財物時，不論故意或過失，航空器所有人應
    負損害賠償責任，其因不可抗力所生，亦應負責，此民用航空法第八十九條定有
    明文，原告縱依此侵權行為損害賠償之法律關係而為請求，然因被告之主事務所
    、營業所所在地係在台北市○○○路○段一三一號，依民事訴訟第二條第二項之
    規定，應由臺灣臺北地方法院管轄。原告向無管轄權之本院起訴，顯與前揭法律
    規定不符，爰依職權將本件移送於該管轄法院。
三、依民事訴訟法第二十八條第一項，裁定如主文。
中    華    民    國    九十    年      十二      月        三十一      日
                                臺灣高雄地方法院民事第一庭
                                    法  官  簡  志  瑩
右為正本係照原本作成。
如不服本判決，應於送達後廿日內，向本院提出上訴狀並表明上訴理由，如於本判決
宣示後送達前提起上訴者，應於判決送達後十日內補提上訴理由書（須附繕本）。
中    華    民    國    九十    年      十二      月        三十一      日
                                    書記官  李  梅  芬


司法院資訊處製作；財團法人民間司法改革基金會備份。
